【裁判字號】    99,上易,751
【裁判日期】    990601
【裁判案由】    侵占
【裁判全文】
臺灣高等法院刑事判決                 99年度上易字第751號
上  訴  人  臺灣士林地方法院檢察署檢察官
被      告  丙○○
上列上訴人因被告侵占案件，不服臺灣士林地方法院98年度易字
第336號，中華民國98年12月31日第一審判決（起訴案號：臺灣
士林地方法院檢察署97年度偵緝字第1035號），提起上訴，本院
判決如下：
    主  文
上訴駁回。
    理  由
一、本院審理結果，認原判決對被告為無罪之諭知，核無不當，
    應予維持，並引用原判決（如附件）記載之證據及理由。
二、檢察官上訴略以：證人乙○○於偵查中已證稱：交予被告新
    台幣（下同）之五萬元，係為委託被告清償債務，並非佣金
    。證人李國弘亦證稱：被告曾簽立收受四萬八千元之收據，
    顯見上開款項係為清償債務之用，而非給予被告之佣金。按
    債務人為達延期清償之目的，先清償部分欠款，並交付禮物
    予債權人之事所在多有，顯見債務人於清償欠款之同時交付
    禮品，未悖常情。又收據之簽發，目的作為收到物品之證明
    ，何人書寫與證明事項無關，尚難認由債務人書寫收據，即
    非為清償債務所出具，原審判決以證人乙○○若欲清償債務
    ，僅需交付金錢，無需交付酒，且係由證人乙○○將現金四
    萬八千元記載為五萬元後，自行在上面簽名，而非由被告開
    立收據等情，認定證人乙○○之證詞悖於常情，與經驗法則
    不符。再依被告所供及證人張惠秋之證述，可知被告已知證
    人張惠秋向乙○○索討之支票債務，為其先前懷疑有問題，
    而拒絕為告訴人處理之支票債務為同一債務，豈有再為乙○
    ○處理本件有問題之債務之理？且伊就乙○○委任之細節，
    無法具體回答，況乙○○於積欠債務之情況下，僅需償還部
    分欠款，即可能獲得延期清償之利益，又何需於財務困難之
    際，另支付佣金予被告而不優先清償債務？是被告所辯，顯
    於常情相悖，實不足採。
三、本件爭點在於：證人乙○○明知對告訴人甲○○或證人張惠
    秋無五十萬元債務存在，仍委由被告處理是項債務，交付被
    告四萬八千元現金、一瓶酒，究為請被告代為將上開物品交
    予張惠秋以清部分債務，抑係請被告處理是項債務之佣金？
    經查：
  (一)證人乙○○於偵查中固稱，九十七年一月九日，由助理李國
    弘陪同，在被告酒泉街辦公室，交付被告五萬元現金，餘額
    開立票據，請被告處理上開債務，該五萬元並非佣金等語，
    惟同日偵查中與被告對質後，於檢察官訊問渠：錢到底是給
    被告去還債或要給他處理的報酬時，僅證稱：確實是我給他
    去全權處理，希望不要再有人來鬧等語（見偵查卷第六十三
    頁），是尚難僅憑證人乙○○曾證稱，交付被告五萬元非佣
    金等語，即認該金錢係乙○○委託被告交付張惠秋，用以清
    償本件不存在之支票債務之用。
  (二)再證人李國弘證稱：當日由我算了四萬八千元及一瓶酒給丙
    ○○，說是五萬元，且請丙○○當場寫一張收據等語綦詳（
    見偵查卷第五十六頁），惟李國弘代乙○○書寫之紙條上僅
    記載：「六（或元）月九日丙○○先生公司酒泉街六十六號
    二Ｆ，付給戴先生伍萬元。乙○○（簽名）」等字樣（見同
    上第五四八號偵查卷第四頁）。是依證人李國弘之證詞及上
    開紙條之記載可知，證人乙○○當日並未交付任何票據予被
    告，此與證人乙○○證述以部分現金、部分開票方式清償債
    務之情不符。證人乙○○若果係以交付五萬元現金，餘額開
    立票據之方式清償是項債務，則全額清償，自行為之即可，
    何須委由被告全權處理，是上開四萬八千元現金及酒，是否
    為乙○○委由被告交付張惠秋，以為清償本件債務之用，尚
    非無疑。
  (三)況被告將證人乙○○交付現金、酒及乙○○表示希望延期清
    償債務之事告知張惠秋，此據證人張惠秋證述在卷（見偵查
    卷第六十五頁），果若上開物品確係應交予張惠秋之物，被
    告有意侵占，豈有自曝犯行將上情告知張惠秋，而不畏東窗
    事發之可能？益徵被告並無變易其原來之持有意思而為不法
    所有之主觀犯意及客觀行為等情，亦據原審論綦詳。
四、綜上，檢察官上訴意旨認，清償債務時亦可能交付禮品、收
    據僅係收受物品之證明，何人書寫與清償事項無關云云，固
    非無見，惟本件係依證人乙○○、李國弘、張惠秋之證述，
    無從認被告有侵占犯行，已如前述，檢察官上訴僅採證人乙
    ○○、李國弘之部分證詞，佐以經驗法則，認原審認事用法
    有誤，經核為無理由，其上訴應予駁回。
五、被告經合法傳喚無正當理由不到庭，爰不待其陳述，逕為判
    決。
據上論斷，應依刑事訴訟法第368條、第373條、第371條，判決
如主文。
本案經檢察官劉斐玲到庭執行職務。
中    華    民    國    99    年    6    月     1    日
            刑事第十六庭  審判長法  官  陳晴教
                                法  官  許增男
                                法  官  王敏慧
以上正本證明與原本無異。
不得上訴。
                                 書記官  丁淑蘭
中    華    民    國    99    年    6     月    1     日

司法院資訊處製作；財團法人民間司法改革基金會備份。
